臺灣嘉義地方法院刑事判決　　　　　　 94年度簡上字第200號
上　訴　人
即　被　告　甲○○
選任辯護人　羅振宏律師
上列上訴人因違反電子遊戲場業管理條例案件，不服中華民國94
年8月9日本院嘉義簡易庭94年度嘉簡字第978號判決 (聲請簡易
判決處刑案號：94年度偵字第3180號、94年度偵字第3698號、94
年度偵字第3721號、94年度偵字第4102號)，提起上訴，本院管
轄之第二審合議庭依通常程序審理，自為第一審判決如下︰
    主  文
原判決撤銷。
甲○○無罪。
    事  實
一、聲請簡易判決處刑意旨略以：乙○○未依電子遊戲場業管理
    條例辦理營利事業登記，竟於民國94年6月1日起，在其位於
    嘉義市○○路473號「晉榮商行」，擺設大舞台水果盤等電
    子遊戲機5台，並以每月1萬6500元之薪資，聘僱有犯意聯絡
    之甲○○擔任店員，負責照管該電子遊戲機及幫客人開分，
    而共同經營電子遊戲場業，嗣於94年6月9日20時35分許，經
    警前往臨檢查獲，因認甲○○違反電子遊戲場業管理條例第
    15 條之規定等情。
二、按犯罪事實應依證據認定之，無證據不得認定其犯罪事實；
    又不能證明被告犯罪者，應諭知無罪之判決；刑事訴訟法第
    154條第2項、第301條第1項分別定有明文。又刑事訴訟上證
    明之資料，無論其為直接或間接證據，均須達於通常一般之
    人均不致有所懷疑，而得確信其為真實之程度，始得據為有
    罪之認定，若其關於被告是否犯罪之證明未能達此程度，而
    有合理懷疑之存在，致使無從形成有罪之確信，即不得遽為
    不利被告之認定；此有最高法院76年台上字第4986號、30年
    上字第816號判例可資參照。又行為非出於故意或過失者，
    不罰。過失行為之處罰，以有特別規定者，為限。行為人對
    於構成犯罪之事實，明知並有意使其發生者，為故意。行為
    人對於構成犯罪之事實，預見其發生而其發生並不違背其本
    意者，以故意論。刑法第12條及第13條亦分別定有明文。
三、公訴人指稱上訴人甲○○涉有違反電子遊戲場業管理條例第
    15條之罪嫌，係以上訴人甲○○對上揭犯罪事實均坦承不諱
    ，且嘉義市警察局扣押筆錄、扣押物品目錄表、現場照片4
    張、扣案機具5台為証，認上訴人明知無照營業，猶為機具
    之管理行為，有犯意聯絡及行為分擔，依刑法第31條第1項
    之規定，應為共同正犯。惟上訴人辯稱：對於超商內經營電
    子遊戲機是否已辦理營利事業登記証並不知情，與乙○○之
    間亦無犯意聯絡等情置辯。經查：
（一）上訴人甲○○受僱於乙○○，於晉榮商行內擔任店員，負
      責販賣超商內之食品、菸酒、日常生活用品及負責兌換電
      子遊戲機代幣之工作等情，業據証人乙○○於本院審理時
      証述在卷（見本院卷94年1月2日審判筆錄），且為上訴人
      所承認，復有嘉義市警察局扣押筆錄、扣押物品目錄表、
      現場照片4張、扣案機具5台為証，自堪信為真實。
（二）又上訴人於94年5月底受僱於乙○○，94年6月1日乙○○
      始在晉榮商行內擺設前揭電子遊戲機及從事經營，未辦理
      電子遊戲場業營利事業登記，乙○○並未告知上訴人未辦
      理電子遊戲機之營利事業登記證，僅向其表示只要分數沒
      有換回現金就不會有問題等情，亦經乙○○於本院審理時
      証述屬實。而本案晉榮商行內經營電子遊戲機於94年6月9
      日經警查獲，亦有警卷可資參照。
（三）從前揭客觀事實審酌，晉榮商行並非專營電子遊戲機，店
      內之電子遊戲機僅有5台，而大部分之工作均為食品、菸
      酒、日常生活用品之販賣，已如前述，一般應徵工作之人
      員通常不會詢問商店內是否有營利事業登記証或有無電子
      遊戲場業之營利事業登記証。且依常理而言，勞工並不可
      能亦無必要主動要求僱主出示營利事業登記證或公司執照
      以查明所任職商店或公司之經營類目及營利事業登記內容
      為何，即令勞工有此要求，僱主亦未必願意出示前開證件
      ，司法判決實不應創設就業市場上屬弱勢之勞工此項究明
      僱主經營類目及營利事業登記內容，如未究明即可能對僱
      主之違法營業行為負擔刑事或行政責任之義務。故本院認
      為，上訴人對於乙○○所營前揭店內之電子遊戲機並未辦
      理營利事業登記証等情並不知情，應堪採信。查本案涉及
      電子遊戲場業管理條例第15條及第22條之違反行政刑法之
      行為，分析其構成要件，其行為主體為未依該條例辦理營
      利事業登記証而經營電子遊戲場業者，行為態樣為未辦理
      營利事業登記証而經營電子遊戲場業。準此而論，上訴人
      對於前開商店內擺設電子遊戲機營業並未辦理營利事業登
      記証乙情，如前所述並不知情，則上訴人之主觀上顯然並
      未認知客觀構成要件要素中「未辦理營利事業登記証」之
      構成要件，且上訴人僅為超商之店員，前開商店又非專營
      電子遊戲場業，而僅係廖廖數台電子遊戲機擺設於商店內
      ，尚有大批日常生活用品，亦難以想像上訴人對於該事實
      有預見之可能。
（四）況電子遊戲場業管理條例第15條之規定係針對經營電子遊
      戲場業者為規範，上訴人雖受僱於乙○○在店內看店，然
      依卷內證據資料，並無積極證據足以證明上訴人與乙○○
      共同經營該超商，或就擺設電子遊戲機具供不特定人把玩
      之所得部分有分配盈餘之情事，即難認上訴人與被告有共
      同經營之情事。
四、綜上所述，上訴人並未認知前開商店經營電子遊戲場未辦理
    營利事業登記証，且未參與電子遊戲機之經營，此外復查無
    其他積極証據足以証明上訴人涉有犯罪，依法自應為無罪之
    判決。又本案具有刑事訴訟法第451條之1第4項第3款應為無
    罪諭知之情事，原審本應依同法第452條規定，改適用通常
    程序審判，惟因誤用簡易程序裁判，當由本院準用刑事訴訟
    法第369條第2項規定撤銷原判決，逕依通常程序為第一審判
    決。
據上論斷，應依刑事訴訟法第455條之1第1項、第3項、第451條
之1第4項第3款、第452條、第369條第2項、第364條、第301條第
1項，判決如主文。
本案經檢察官王振名到庭執行職務
中　　華　　民　　國　　　94　年　　11　　月　16      日
                 刑事第二庭  審判長法官  夏金郎
                                   法官  黃義成
                                   法官  洪嘉蘭
以上正本證明與原本無異。
如不服本判決，應於判決送達後10日內，向本院提出上訴狀。
中　　華　　民　　國　　94　　年　　11　　月　16　  　日
                         　        書記官吳明蓉
